臺灣高等法院臺南分院刑事判決
110年度上訴字第385號
上  訴  人  
即  被  告  陳立杰



選任辯護人  蔡淑娟律師（法扶律師)
上列上訴人因毒品危害防制條例案件，不服臺灣臺南地方法院10
9年度訴字第1345號中華民國110年1月12日第一審判決（起訴案
號：臺灣臺南地方檢察署109年度偵字第11411、11412號），提
起上訴，本院判決如下：
    主  文
上訴駁回。
    犯罪事實
一、陳立杰、王崇義（王崇義已判決確定）共同基於販賣第二級
    毒品甲基安非他命以牟利之犯意聯絡，於民國109年6月15日
    8時許，在王崇義位於臺南市○區○○街000巷00號住處（起訴
    書誤載為同日陳立杰位於臺南市○○區○○街000號0樓之00住處
    ），以其持用之0000000000號行動電話連上網路在「UT網際
    空間南部人聊天室」，以暱稱「台南售執呼可試」刊載「台
    南售優質低執呼 需要私密」訊息兜售甲基安非他命；旋於
    同日14時52分許，因嘉義市政府警察局第一分局員警執行網
    路巡邏發現與之聯絡佯購，乃要求加入陳立杰LINE通訊軟體
    （ID：monkey88215）暱稱「monkey」對話，對話中提及以
    「1：6」表示1包賣新臺幣(下同)6千元、「1w」表示2包1萬
    元之價金暗語，約定買賣1萬元甲基安非他命，且約定在臺
    南市○○區○○路0段000號前交付。
二、嗣於同日（15日）20時40分許，陳立杰駕駛車牌號碼000-00
    00號普通重型機車搭載王崇義，攜帶甲基安非他命1包至上
    開地點，由王崇義下車與警方所喬裝之買家交易，警方交付
    王崇義毒品價金2,000元後，王崇義取出甲基安非他命1包欲
    交付警方，旋經警方表明身分予以逮捕，因而不遂，並扣得
    甲基安非他命1包（毛重0.68公克，驗餘淨重0.4678公克）
    及供其聯絡販賣前開毒品所用之蘋果牌行動電話1支（含門
    號0000000000號SIM卡1張）。
    理  由
一、程序部分
(一)同案被告王崇義部分未經上訴而確定，不在本院審理範圍。
(二)本判決引為判斷基礎之供述證據，經當事人同意作為證據使
    用（本院卷第79頁），本院於審理時逐一提示並告以要旨，
    當事人與辯護人未於言詞辯論終結前聲明異議，本院審酌該
    等證據作成時情況，並無違法或不當取證，亦無顯不可信或
    證明力過低，而均認為適當，依刑事訴訟法第159條之5規定
    ，具證據能力；另本判決引用之非供述證據，均依法定程序
    取得，經合法調查程序，與待證事實間復具相當關聯性，無
    不得為證據情形，依刑事訴訟法第158條之4反面解釋，均有
    證據能力。　　
二、上開犯罪事實，業據被告陳立杰於偵查中自白(偵字第11411
    號卷，下稱偵一卷，第19至22頁)及審理中自白不諱（原審
    卷第83頁、本院卷第79頁）；且查：
(一)前開自白，核與共同被告王崇義於警詢中及偵審中供述情節
    相符，復有嘉義市政府警察局第一分局八掌派出所109年6月
    15日職務報告、陳立杰之109年6月15日搜索同意書、嘉義市
    政府警察局第一分局扣押筆錄、扣押物品目錄表及其收據、
    LINE對話紀錄擷圖照片、「UT網際空間南部人聊天室」之網
    路聊天紀錄（109年6月15日14時52分）、109年6月15日20時
    50分許之現場交易過程照片在卷（以上均附於嘉市警一偵字
    第 1090701679 號卷，下稱警一卷，第20至39頁）；並有蘋
    果牌行動電話1支（含門號0000000000號SIM卡1張）、透明
    結晶1包扣案可證。又該扣案行動電話經鑑識結果，109年6
    月18日嘉義市政府警察局數位鑑識報告（偵一卷第47至137
    頁），確係被告長期持有使用LINE通訊軟體暱稱「monkey」
    與警方佯稱買家（暱稱「HuangTing」）聯絡以「1:6」及「
    1W」暗語交易情形（偵一卷第63、64頁），有嘉義市政府警
    察局109年6月18日數位鑑識報告（偵一卷第47至86頁）附卷
    可佐；扣案之透明結晶1包，經送衛生福利部草屯療養院鑑
    定結果，確含有第二級毒品甲基安非他命成分，驗前淨重0.
    4736公克，驗餘淨重0.4678公克，有該院109年6月30日草療
    鑑字第1090600413號鑑驗書1份（偵二卷第57頁）在卷可稽
    。
(二)依前開LINE對話紀錄擷圖照片（警一卷第32至33頁），買、
    賣雙方就販賣價金磋商之對話，略為：
　　賣：「有1:6喔」
　　賣：=12
　　買：有點小貴
　　買：我只有1w
　　買：我跟男友借
　　賣：好啦
　　買：那就1w
　　上開對話內容，對照被告供稱：「（1:6」何意？）王崇義
    說1包賣6000元。」、「(提到「lw」為何意？）對方說太貴
    ，就算他2包1萬元。」（偵一卷第20、21頁），足見雙方係
    議定以表示1萬元之買賣價金，約定雙方交易之價格，被告
    於原審就起訴書起訴以1包6千元價量合意交易之自白，雖未
    精確，然就對話過程均坦認不諱如前，仍無妨被告偵查及審
    判中自白之認定。
(三)依被告供稱： 「（提示UT聊天室擷取畫面，畫面是否為你
    傳送的訊息？）王崇義的電腦掛網，他叫我複製貼上。」、
    「（你複製貼上什麼訊息？）「台南售優質低執呼需要私密
    （這個訊息是什麼意思？）他跟我說他要賣安非他命」、「
    （你後來有用這個帳號傳訊息給對方？）地址是我打的，還
    有後來打「到了」。」、「（之後約在臺南市仁德區溫莎堡
    交易？）是。」、「（當時有無交付安非他命給對方？）王
    崇義要拿一包東西給對方。（你在場做何事？）我在機車上
    等。」（偵一卷第20、21頁）；對照共同被告王崇義供稱：
    暱稱『台南售執呼可試』，即指台南地區有賣安非他命，可以
    試貨的概念等語（警一卷第12至13頁）、「他（陳立杰）跟
    我講說他在網路上有找到一個客人，問我沒有空陪他去...
    我說約在温莎堡，他就跟對方說約在溫莎堡，我就說好，不
    然我陪你去。」、「（為何是由你出面交付毒品給對方？)
    因為他騎機車，我被載，他原本是叫我騎車他交易，我後來
    跟他說我不想騎車，叫他載我。」(偵一卷第25頁)；彼此互
    核吻合；亦與前開LINE對話紀錄擷圖照片、網路聊天紀錄、
    現場交易過程照片等內容勾稽相符，足見被告與王崇義間就
    本件販賣第二級毒品甲基安非他命，確有犯意聯絡及行為分
    擔甚明。
(四)被告曾因施用毒品108年間獲緩起訴處分確定，有前案紀錄
    可參，對甲基安非他命為第二級毒品、物稀價昂、販賣乃屬
    重罪等情，當知之甚明；查被告與網路買家素不相識，干冒
    重刑訴追風險，與共同被告王崇義共同上網兜售、為販賣之
    分工，足見被告、王崇義均有藉販賣從中牟取利潤意圖甚明
    。綜上，被告之自白確與事實相符，要屬無疑；本案事證明
    確，被告犯行即堪認定，應依法論科。
三、論罪科刑
(一)被告行為後，毒品危害防制條例第4 條第2 項、第17條第2
    項規定於109 年1 月15日經修正公布，並於同年7 月15日生
    效施行，修正後同條例第4條第2項將法定刑自「無期徒刑或
    七年以上有期徒刑，得併科新臺幣一千萬元以下罰金」，提
    高為「無期徒刑或十年以上有期徒刑、得併科新臺幣一千五
    百萬元以下罰金」；同條例第17條第2項原規定「犯第四條
    至第八條之罪於偵查及審判中均自白者，減輕其刑」，修正
    為「犯第四條至第八條之罪於偵查及歷次審判中均自白者，
    減輕其刑。」，或提高法定刑、或增加歷次審理均須自白之
    限制，是經比較新舊法之結果，修正前規定較有利於被告，
    依刑法第2 條第1 項前段規定，應適用修正前毒品危害防制
    條例第4 條第2 項、第17條第2 項規定。
(二)核被告所為，係犯修正前毒品危害防制條例第4條第6項、第
    2項之販賣第二級毒品未遂罪。販賣前持有扣案甲基安非他
    命之低度行為，為販賣未遂之高度行為所吸收，不另論罪。
    被告、王崇義就本案犯行具有犯意聯絡及行為分擔，應論以
    共同正犯。
(三)刑之減輕
  ⒈被告著手於販賣第二級毒品犯罪行為之實行而不遂，為未遂
    犯，應依刑法第25條第2項規定，減輕其刑。
　⒉被告就本案販賣第二級毒品未遂犯行，於偵查及審判中均自
    白犯行，業認定如前，應依修正前毒品危害防制條例第17條
    第2項規定，減輕其刑，並依規定遞減之。
四、沒收
(一)扣案甲基安非他命1包（驗餘淨重0.4678公克），應依毒品
    危害防制條例第18條第1項前段之規定，宣告沒收銷燬之，
    至送驗耗損部分，因已滅失，爰不另宣告沒收銷燬之，而包
    裝上開毒品之包裝袋1只，因與其內所殘留之毒品難以析離
    ，且無析離之實益與必要，應視同毒品，一併依上開規定沒
    收銷燬之。
(二)扣案之蘋果廠牌行動電話1支（含門號0000000000號SIM卡1
    張），屬被告、共同被告王崇義為販賣本案毒品聯繫販賣所
    用之物，應依毒品危害防制條例第19條第1項規定，不問屬
    於犯罪行為人與否，宣告沒收。
(三)扣案之王崇義所有行動電話1支（含門號0000000000號SIM卡
    1張），因無證據足認與本案相關，且非違禁物，爰不予宣
    告沒收。至於喬裝買家之警方於毒品交易時交付王崇義之價
    金2,000元，業經王崇義返還員警，有公務電話紀錄表可佐
    （原審卷第47頁），亦不予宣告沒收。
五、原審以被告犯行明確，適用毒品危害防制條例第4條第6項、
    第2項（修正前）、第17條第2項（修正前）、第18條第1項
    前段、第19條第1項，刑法第2條第1項前段、第11條、第28
    條、第25條第2項規定，論以販賣第二級毒品未遂罪，復審
    酌被告無視法律禁令，於交友網站上刊登意圖販賣毒品之訊
    息，並販賣第二級毒品甲基安非他命未遂，惡性非輕；惟念
    及被告偵審中坦承犯行之態度；警查獲販賣毒品未遂1次，
    查獲毒品數量不及1公克，犯罪情節相對較輕；兼衡其等之
    犯罪動機、目的、手段、參與程度、分工方式，暨自陳教育
    程度、職業、收入、扶養之生活狀況等一切情狀，量處有期
    徒刑2年，並就扣案第二級毒品甲基安非他命、扣案之蘋果
    廠牌行動電話1支（含SIM卡)，依法宣告沒收（詳前述），
    揆其認事用法無誤（原判決就109年6月15日8時許，在「UT
    網際空間南部人聊天室」刊載販毒訊息之地點，應更正為王
    崇義位於臺南市○區○○街000巷00號住處；另就約定交易之價
    量應更正1萬元，上開更正為無妨判決本旨，無庸撤銷），
    依法量刑、宣告沒收，亦屬妥適。
六、被告上訴意旨略以：(一)被告受指示以自己手機刊載販賣訊
    息之地點，係在王崇義住處（被告陳立杰嗣回憶稱偵訊中未
    注意筆錄打錯，該時王崇義實際住處應在台南市東區），原
    判決於此部分事實之認定，應屬有誤。(二)被告僅係與王崇
    義相約至王崇義住處施用安非他命，臨時因王崇義要求而出
    借自己之手機，嗣依王崇義指示於 UT 聊天室複製貼上「台
    南售優質低執呼需要私密」之販賣安非他命訊息。因被告王
    崇義告知被告陳立杰，載送王崇義到約定地點王崇義就有 2
    000 元（亦未說清楚 2000 元怎麼分），扣案毒品為王崇義
    所有且親自交付，是被告僅係依指示分擔載送等協助行為，
    且未獲任何犯罪所得；其偵審中均坦承犯行，前案又無販賣
    毒品紀錄；母親罹有罕見血液腫瘤病症，冀望分擔照顧母親
    之責；本次貪圖小利而觸犯本案重罪，已知悔悟，顯堪憫恕
    ，縱依偵審自白規定減刑，實猶嫌過重，請准依刑法第 59 
    條規定酌減刑度云云；惟查：(一)第一審認定之事實，有所
    違誤，而與判決主旨無關，得由第二審於判決理由內予以糾
    正，毋庸撤銷改判。原判決就109年6月15日8時許，在「UT
    網際空間南部人聊天室」刊載「台南售執呼可試」等販毒訊
    息之地點，依被告供稱：「我在民國109年6月15日早上8時
    許，到嫌疑人王崇義的住處找他聊天，他跟我借用手機，才
    會使用我的通訊軟體Line的帳號。」（警一卷第14頁）、「
    住處我不記得地址，..是在臺南市東區」（警一卷第3頁）
    ，對照共同被告王崇義陳明之住址，應更正為王崇義位於臺
    南市○區○○街000巷00號住處，此節指摘雖屬有據，然無妨原
    判決罪刑本旨之認定，無庸撤銷改判。(二)按刑法第59條之
    酌量減輕其刑，必須犯罪另有特殊之原因與環境等等，在客
    觀上足以引起一般同情，認為即予宣告法定低度刑期尤嫌過
    重者，始有其適用（最高法院45年臺上字第1165號判例參照
    ）。此所謂法定最低度刑，遇有其他法定減輕之事由者，則
    應係指適用其他法定減輕事由減輕後之最低度刑而言（最高
    法院101年度台上字第4698號判決參照）。被告犯販賣第二
    級毒品未遂罪，為牟取利益，無視禁令，恣意販毒與他人，
    且刊載於網路兜售，並非偶然起意販賣、或偶爾滿足吸毒者
    友儕毒癮情形，情節顯非輕微；且迭依未遂、偵審中自白例
    而減輕其刑後之最低度本刑(有期徒刑1年9月)，衡之其前無
    販賣毒品經判處罪刑之素行，然前於108年間因施用毒品獲
    附條件緩起訴處分之寬典，甫於109年5月27日因履行條件未
    完成而結案，有臺灣高等法院被告前案紀錄表在卷；仍於同
    年6月15日於網路刊載販賣毒品訊息之犯行，貪圖小利觸犯
    重罪，未見悛悔自新；至於其提出被告本件因車禍受傷骨折
    之107年10月之安南醫院診斷證明書、被告母親、110年3月
    間因惡性腫瘤就醫之奇美醫院診斷證明書影本（本院卷第67
    、69頁），然自前開診斷證明書各載明被告出院復健治療門
    診追蹤、被告之母病情穩定、門診繼續追蹤等情，足見並無
    因此等病症致家庭陷於困境不能維持；綜上均無事證足認上
    開犯罪另有客觀上引起一般同情，宣告最低度刑猶嫌過重情
    狀，爰不依刑法第59條規定酌減。辯護人聲請酌減，尚無足
    採。被告上訴意旨以前詞指摘原判決不當，請求撤銷改判等
    情，為無理由，應予駁回。
據上論斷，依刑事訴訟法第368條，判決如主文。
本案經檢察官施胤弘提起公訴，檢察官章京文於本院到庭執行職
務。 　　
中　　華　　民　　國　　110 　年　　5 　　月　　25　　日
                  刑事第四庭    審判長法  官  郭玫利
                                      法  官  陳金虎
                                      法  官  蔡廷宜
以上正本證明與原本無異。
如不服本判決應於收受送達後20日內向本院提出上訴書狀，其未
敘述上訴理由者，並得於提起上訴後20日內向本院補提理由書（
均須按他造當事人之人數附繕本）「切勿逕送上級法院」。
　　　　　　　　　　　　　　　　　　　書記官  葉宥鈞
中　　華　　民　　國　　110 　年　　5 　　月　　25　　日
附錄本案論罪科刑法條：
毒品危害防制條例第4條（修正前） 
製造、運輸、販賣第一級毒品者，處死刑或無期徒刑；處無期徒
刑者，得併科新臺幣二千萬元以下罰金。
製造、運輸、販賣第二級毒品者，處無期徒刑或七年以上有期徒
刑，得併科新臺幣一千萬元以下罰金。
製造、運輸、販賣第三級毒品者，處七年以上有期徒刑，得併科
新臺幣七百萬元以下罰金。
製造、運輸、販賣第四級毒品者，處五年以上十二年以下有期徒
刑，得併科新臺幣三百萬元以下罰金。
製造、運輸、販賣專供製造或施用毒品之器具者，處一年以上七
年以下有期徒刑，得併科新臺幣一百萬元以下罰金。
前五項之未遂犯罰之。